【裁判字號】    97,訴,175
【裁判日期】    970722
【裁判案由】    損害賠償
【裁判全文】
臺灣苗栗地方法院民事判決               97年度訴字第175號
原      告  乙○○
被      告  甲○○
                      （現羈押於臺灣苗栗看守所）
上當事人間刑事附帶民事訴訟請求損害賠償事件，經本院刑事庭
（96年度附民字第78號）裁定移送前來，本院於民國97年7 月8
日言詞辯論終結，判決如下：
    主  文
被告應給付原告新臺幣貳拾萬元，及自民國九十七年六月五日起
至清償日止，按年息百分之五計算之利息。
原告其餘之訴駁回。
訴訟費用由被告負擔五分之一，餘由原告負擔。
本判決原告勝訴部份得假執行。
原告其餘假執行之聲請駁回。
    事實及理由
一、原告起訴主張：被告基於意圖為自己不法之所有，於民國96
    年7 月17日12時50分許，前往原告位於苗栗縣竹南鎮港乾里
    2 鄰16號之住處，以佯裝贈送禮盒為名，誘使原告開門，趁
    原告正欲打開禮盒查看內容物之際，強行侵入屋內，並以一
    手掐住原告脖子，一手摀住其嘴巴之強暴手段，將原告壓倒
    在地，喝令其交出財物，嗣因原告反抗不從而咬傷被告左手
    ，並趁其鬆手後，向門口逃脫、大聲呼救，被告見狀隨即拉
    扯原告手臂及頭髮，將其打倒在地拖進屋內，期間又以口出
    「再叫就給你死」等語恐嚇原告，致原告心生畏懼，並受有
    左側頭皮挫傷淤腫、雙側上肢多處抓痕、後頸部多處抓痕等
    傷害，拉扯間並使原告穿著衣物及內衣破損，幸經原告奮力
    逃脫至訴外人蔡江田之家中求救，方使被告未能得逞而趁隙
    逃離現場。該事件之發生，致原告精神上受有嚴重之驚嚇，
    看見陌生人會產生恐懼，且不敢一個人待在家中或者一人獨
    自外出，精神上及生理上皆承受有莫大之壓力，經醫生診斷
    為創傷後症候群，且必須陸續追蹤。又原告於96年11月間懷
    孕，因心理上對該事件仍心生恐懼，常於半夜睡夢中驚醒，
    在心理影響生理情況下，於96年12月3 日因合併萎縮卵行子
    宮內膜刮除術；原告至目前為止仍然無法正常上班，而原告
    之配偶李建裕為了安撫原告受創之心靈，於原告請假在家修
    養時亦須請假在家陪同，該事件實已嚴重影響原告及其配偶
    之工作及生活作息。被告上揭犯行，業經本院刑事庭以96年
    度訴字第778 號刑事判決以被告犯強盜未遂罪判處有期徒刑
    2 年8 月，另以被告犯侵入住宅罪判處有期徒刑2 月，合併
    應執行有期徒刑2 年9 月在案。為此，爰依侵權行為損害賠
    償之法律關係，請求被告賠償精神慰撫金等語。並聲明：被
    告應給付原告1,000,000 元，及自附帶民事起訴狀繕本送達
    之翌日即97年6 月5 日起至清償日止，按年息百分之5 計算
    之利息；並陳明願供擔保，請准宣告假執行。
二、被告則以：原告驗傷的費用伊願意賠償，原告其他要求金額
    太高，伊現在沒有經濟來源等語置辯，並聲明：原告之訴駁
    回。
三、本件為行集中審理協同兩造協議並簡化爭點整理，兩造不爭
    執及不爭執事項如下：
  (一)兩造不爭執事項：被告基於意圖為自己不法所有之強盜犯意
    ，於96年7 月17日12時50分許，基於強取財物之犯意，攜帶
    禮盒1 個，內有尼龍繩1 條、膠帶1 捲、貼布1 片、女性內
    褲3 條、塑膠袋1 個（內含衛生紙3 張）等物，前往原告即
    其姑姑位於苗栗縣竹南鎮港乾里2 鄰16號（該區域數戶住宅
    均使用同一門牌號碼，被告亦同，惟分屬不同住戶、房間）
    住處，以贈送禮盒為藉口，誘使原告開門，趁原告正欲打開
    禮盒查看內容物疏於注意之際，強行侵入屋內，被告為使原
    告不能抗拒，乃以一手掐住原告脖子，另一手摀住其嘴巴之
    強暴手段，喝令原告交出財物，並將其壓倒在地，惟原告趁
    機咬傷被告左手以為抵抗，並趁其鬆手後，向門口逃脫、大
    聲呼救，被告見狀隨即拉扯原告手臂及頭髮，並將其推倒在
    地並拖進屋內，又出言恐嚇「再叫就給你死」等語，使原告
    心生畏懼，並受有左側頭皮挫傷淤腫、雙側上肢多處抓痕、
    後頸部多處抓痕等傷害，原告所穿著之衣物及內衣並因之而
    破損，原告奮力抵抗並趁隙逃脫至訴外人蔡江田之家中求救
    ，被告見狀即逃離現場。嗣原告報警處理，並扣得被告所有
    供上揭強盜行為所用遺留現場之禮盒1 個，其中裝有尼龍繩
    1 條、膠帶1 捲、貼布1 片、女性內褲3 條、塑膠袋1 個（
    內含衛生紙3 張）等物，使查獲上情。被告前開犯行業經本
    院刑事庭以96年度訴字第778 號刑事判決以被告犯強盜未遂
    罪判處有期徒刑2 年8 月，另以被告犯侵入住宅罪判處有期
    徒刑2 月，合併應執行有期徒刑2 年9 月在案等情，業據原
    告提出本院檢察署96年度偵字第4241號起訴書、為公紀念醫
    院診斷證明書、炘世紀數位資訊股份有限公司原告請假證明
    、原告配偶請假證明、衛生署新竹醫院診斷證明書（見本院
    96年度附民字第78號刑事卷宗）等件為證，並經本院依職權
    調閱上開刑事歷次偵審卷宗查明屬實，且為被告當庭所不爭
    執，自堪信為真實。
  (二)兩造爭執事項：
    (1)被告前開犯行是否已造成原告受有非財產上之損害？
    (2)原告得請求之賠償金額以多少為適當？
四、按因故意或過失不法侵害他人權利者，負損害賠償責任；不
    法侵害他人之身體、健康、名譽、自由、信用、隱私、貞操
    ，或不法侵害其他人格法益而情節重大者，被害人雖非財產
    上之損害，亦得請求賠償相當之金額，民法第184 條第1 項
    前段、第195 條第1 項前段分別定有明文。又非財產上損害
    之慰撫金數額，究竟若干為適當，應斟酌兩造身分、地位、
    經濟狀況、加害程度及其他各種情形，俾為審判之依據（最
    高法院86年度臺上字第511 號、第3537號判決意旨參照）。
    本件原告因被告之前揭強盜犯行，致身體、自由受侵害，其
    精神上自受有相當之痛苦，揆諸前揭規定，被告自應對原告
    負侵權行為損害賠償責任。經查：兩造為姑姪關係，原告係
    67年出生，二專畢業，之前在資訊公司擔任美術設計師，離
    職前3 個月平均月薪資為38,000元，惟今年4 月已辭去工作
    ，目前待業中，名下有動產及投資事業；被告係66年出生，
    空軍機械學校畢業，之前從事送貨工作，月薪2 萬多元，名
    下無任何財產等情，業據兩造各自陳明在卷（見本院97年6
    月24日及同年7 月8 日言詞辯論筆錄），且有本院調閱之稅
    務電子閘門財產所得調件明細表附卷可憑（見本院卷第16
    至21頁），本院據此審酌兩造之身分、地位、經濟狀況，及
    原告受傷之部位、痛苦程度等情形，認原告請求精神慰撫金
    即非財產上之損害以200,000 元為適當，逾此部分之請求，
    則屬過高，不應准許。
五、從而，原告本於侵權行為損害賠償之法律關係，請求被告給
    付200,000 元，及自附帶民事起訴狀繕本送達之翌日即97年
    6 月5 日起至清償日止，按年息百分之5 計算之利息，為有
    理由，應予准許；逾此部分之請求，則無理由，應予駁回。
六、本件原告勝訴部分未逾50萬元，依民事訴訟法第389 條第1
    項第5 款規定，應依職權宣告假執行，原告就此部分陳明願
    供擔保請准宣告假執行，無非促使法院職權之發動；至於原
    告敗訴部分，其假執行之聲請已失所附麗，應予駁回。
七、本件原告提起刑事附帶民事訴訟，經本院刑事庭依刑事訴訟
    法第504 條第1 項移送前來，依同條第2 項規定免納裁判費
    ，惟依民事訴訟法第79條規定，仍應為訴訟費用負擔之諭知
    ，附此敘明。
八、訴訟費用負擔及假執行宣告之依據：民事訴訟法第79條、第
    389條第1 項第5款。
中    華    民    國    97    年    7     月    22    日
                  民事庭法  官  王萬金
以上正本係照原本作成。
如對本判決上訴，須於判決送達後20日內向本院提出上訴狀。
                        書記官  劉碧雯
中    華    民    國    97    年    7     月    22    日


司法院資訊處製作；財團法人民間司法改革基金會備份。
